【裁判字號】    97,易,587
【裁判日期】    970703
【裁判案由】    違反著作權法
【裁判全文】
臺灣桃園地方法院刑事判決              97年度易字第587 號
聲  請  人  臺灣桃園地方法院檢察署檢察官
被      告  甲○○
上列被告因違反著作權法案件，經檢察官聲請簡易判決處刑（聲
請案號：九十六年度偵字第二六三八八號），本院認不得以簡易
判決處刑（九十七年度壢簡字第一七一二號），改依通常程序並
判決如下︰
    主  文
本件管轄錯誤，移送於臺灣士林地方法院。
    理  由
一、本件聲請簡易判決處刑意旨略以：被告甲○○與姓名年籍不
    詳自稱「江夏雨」之人，均明知「ＬＯＳＴ─迷失」之視聽
    著作，係美商迪士尼企業股份有限公司（下稱迪士尼公司）
    在臺享有原著作財產權人授權之視聽著作權，亦明知持有之
    「ＬＯＳＴ─迷失」光碟十四片，係未經迪士尼公司同意製
    作之重製光碟，竟基於侵害迪士尼公司著作權之犯意聯絡，
    由「江夏雨」於民國九十六年七月十九日，在中國大陸以網
    路連結電腦之方式，在雅虎奇摩拍賣網站，刊登欲以新臺幣
    （下同）七百元代價販賣予不特定之人士，又由被告甲○○
    提供其所有之臺新銀行古亭分行帳號0000000000
    0000號帳戶供得標者匯入價款，並留下帳號「simon7js
    」帳號為聯絡工具。嗣為乙○○發現後，便於同月二十四日
    ，以七百元（含郵資）之價格得標，待乙○○依「江夏雨」
    指示將價金七百元匯入被告甲○○之帳戶內，「江夏雨」遂
    將該等侵害著作財產權之光碟十四片寄送予乙○○，並由甲
    ○○將上開款項匯予「江夏雨」。上開十四片光碟經乙○○
    鑑定後，認係仿冒光碟，始知上情。因認被告甲○○係犯著
    作權法第九十一條之一第二項、第三項之罪嫌等語。
二、按案件由犯罪地或被告之住所、居所或所在地之法院管轄；
    無管轄權之案件，應諭知管轄錯誤之判決；刑事訴訟法第五
    條第一項、第三百零四條分別定有明文。而所謂犯罪地，參
    照刑法第四條之規定，解釋上自應包括行為地與結果地兩者
    而言，有最高法院七十二年台上字第五八九四號判例意旨可
    資參照。又按無管轄權之案件，應諭知管轄錯誤之判決；管
    轄錯誤之判決，得不經言詞辯論為之，刑事訴訟法第三百零
    四條、第三百零七條分別定有明文。
三、經查：
（一）被告甲○○於本案犯罪時之戶籍地址係設於「新竹縣寶山
      鄉○○村○○○鄰○○○街五十八號」，居住地址則係在
      「臺北市○○區○○路三十巷二十六號五樓」，且被告甲
      ○○於案發後之九十六年十一月二十七日將其戶籍遷移至
      「臺北市○○區○○里○鄰○○街一二五巷二十九號」直
      至檢察官聲請簡易判決處刑後繫屬於本院時之九十七年六
      月三十日止，其戶籍地址均在「臺北市○○區○○里○鄰
      ○○街一二五巷二十九號」之事實，此有被告甲○○之警
      詢筆錄、偵訊筆錄、被告甲○○法務部個人基本資料查詢
      結果等附卷可稽，復為檢察官於聲請簡易判決處刑書上被
      告年籍欄內所詳載，是以檢察官於九十七年六月六日將被
      告甲○○以違反著作權法案件聲請簡易判決處刑而提起本
      件公訴，在九十七年六月三十日繫屬於本院時，被告甲○
      ○之住居所並非在本院轄區內，要無疑問。
（二）又本件係任職於財團法人電影及錄影著作保護基金會調查
      員之乙○○在「雅虎奇摩拍賣網」站，於九十六年七月二
      十四日以七百元價格於網路上得標後匯款七百元至被告甲
      ○○臺新銀行古亭分行帳號0000000000000
      0號帳戶內後，再由賣方將十四片侵害著作權之光碟郵寄
      予乙○○等情，此據檢察官於聲請簡易判決處刑書之犯罪
      事實欄載之甚明，而財團法人電影及錄影著作保護基金會
      調查員乙○○係於九十六年七月二十四日，在設址於臺北
      市○○區○○路九號二樓辦公室旁之臺北松江路郵局前之
      自動櫃員機以轉帳之方式匯款七百元至被告甲○○臺新銀
      行古亭分行帳號00000000000000號帳戶內
      ，再由賣方將上開違反著作權法之十四片光碟郵寄至財團
      法人電影及錄影著作保護基金會，且臺新銀行古亭分行係
      設址於臺北市中正區○○○路○段二十八號等節，亦據財
      團法人電影及錄影著作保護基金會調查員乙○○於警詢時
      證述明，並有本院辦理刑事案件電話記錄查詢表、臺新銀
      行服務據點列印資料等在卷可佐，足證上開乙○○購買本
      件光碟而匯款與上開光碟寄送地點亦均非在本院轄區內。
（三）另被告甲○○提供其在「奇摩網站」上之帳號「simon7js
      」帳號作為聯絡工具，並提供予居住於大陸地區之共犯「
      江夏雨」使用，並由該「江夏雨」負責於「雅虎奇摩拍賣
      網」上刊登販賣資訊與寄送光碟，被告甲○○僅負責於買
      方匯款至其臺新銀行古亭分行帳戶內後再由被告甲○○轉
      匯至「江夏雨」中國銀行南京市城中支行等情，除據被告
      甲○○供明在卷，亦為檢察官聲請簡易判決處刑書犯罪事
      實欄所詳載，復有被告甲○○匯款至大陸地區之資料在卷
      可參，準此，本件共犯「江夏雨」亦非居住於本院轄區，
      其張貼販賣訊息與寄送光碟地點亦非在本院轄區各節，亦
      臻明確。
（四）本件查獲經過係桃園縣政府警察局平鎮分局因在「雅虎奇
      摩拍賣網」上發現有張貼違反著作權法光碟之訊息，故此
      訊息告訴財團法人電影及錄影著作保護基金會，而由財團
      法人電影及錄影著作保護基金會調查員乙○○利用其辦公
      室旁之自動櫃員機匯款至被告甲○○臺新銀行古亭分行之
      帳戶後，由「江夏雨」寄送光碟至財團法人電影及錄影著
      作保護基金會，是以移送機關桃園縣政府警察局平鎮分局
      亦於移送書上記載本件犯罪地點係經由「雅虎奇摩拍賣網
      」發現，準此，本件雖由桃園縣政府警察局平鎮分局發現
      ，然本院並無管轄權。
四、綜上所述，無論係犯罪地或被告之住所、居所或所在地均非
    在本院之轄區，且本件亦不符合刑事訴訟法相牽連管轄之規
    定，檢察官向本院聲請簡易判決處刑而提起公訴，揆諸首開
    說明，自有未合，爰不經言詞辯論，逕為諭知管轄錯誤之判
    決，並依法移送有管轄權之臺灣士林地方法院。末按刑事訴
    訟法第四百五十二條規定：「檢察官聲請以簡易判決處刑之
    案件，經法院認為有第四百五十一條之一第四項但書之情形
    者，應適用通常程式審判之」，同法第四百五十一條之一第
    四項但書第三款則規定：「法院於審理後，認應為無罪、免
    訴、不受理或管轄錯誤判決之諭知者」。是簡易案件經法院
    審理後，認應為管轄錯誤判決之諭知者，應適用通常程式審
    判之，不得以簡易判決處刑，末此敘明。
據上論斷，應依刑事訴訟法第四百五十二條、第三百零四條、第
三百零七條，判決如主文。
中    華    民    國    97    年    7     月    3     日
                  刑事第一庭審判長  法  官  曾淑華
                                    法  官  朱美璘
                                    法  官  鄭吉雄
以上正本證明與原本無異。
如不服本判決，應於送達後10日內，向本院提出上訴狀。
                                    書記官  陳玉芳
中    華    民    國    97    年    7     月    4     日


司法院資訊處製作；財團法人民間司法改革基金會備份。
